臺灣高等法院刑事判決　　　　　　　　　　　　　　九十一年度上訴字第一一號
　　上　訴　人　臺灣桃園地方法院檢察署檢察官
　　被　　　告　甲○○
右上訴人，因被告妨害兵役案件，不服臺灣桃園地方法院九十年度訴字第八三一號，
中華民國九十年十月三十日第一審判決（起訴案號：臺灣桃園地方法院檢察署八十九
年度偵字第一九一六八號）提起上訴，本院判決如左：
    主  文
原判決撤銷。
甲○○應受臨時召集，意圖避免，無故逾入營期限二日，處有期徒刑陸月，如易科罰
金，以參佰元折算壹日，褫奪公權壹年。
    事  實
甲○○原為常備兵，在現役期間停役屬後備軍人身份，桃園縣團管區司令部所發指定
應於民國八十九年十月二十日，前往宜蘭縣礁溪鄉○○路一七二號「陸軍明德訓練班
」報到之臨時召集令，經團管區於八十九年十月十三日送達其母代收，並轉交甲○○
收受後，惟屆時甲○○卻無故未依規定前往報到入營逾期限二日。案經桃園縣團管部
移送台灣桃園地方法院檢察署檢察官偵查起訴。
    理  由
一、訊據被告對於有收受桃園縣團管區司令部所指定應於八十九年十月二十日，前往
    宜蘭縣礁溪鄉○○路一七二號「陸軍明德訓練班」報到之臨時召集令，而事後無
    故未入營逾期限二日一事供承不諱，且有證人即被告之母李亭葳於警訊中之證述
    ，及該召集令、召集令回執、未報到應召方員「行方不明」年籍表各一件附卷可
    稽，被告犯行明確，應依法論科。
二、核被告所為係犯妨害兵役治罪條例第六條第五款之應受召集，無故逾入營期限二
    日罪，起訴事實認被告居住處所遷移，未依規定申報，致臨時召集令無法送達，
    係犯同條例第十一條第一項第三款、第三項之罪，惟查以本件臨時召集令已送達
    於被告之母李亭葳代收，李母並將召集令轉交被告一事，業據被告於本院審理時
    供承及證人於警訊中證述明確，並無無法送達之情事，公訴人起訴法條尚有未合
    ，惟被告於收受召集令後，無故未報到接受召集之事實，已為公訴人起訴事實所
    論述，因其起訴之基本社會事實相同，故起訴法條應予變更。原審未予詳查，遽
    為被告無罪之諭知，並認起訴罪名事實與本件事實不具同一性，尚有未洽，檢察
官上訴意旨謂被告屆期未到接受召集逾入營期限二日，應為起訴效力所及，原審
    未併予審酌，指摘原判決不當，為有理由，自應由本院將原判決撤銷改判。爰審
    酌被告之素行、犯罪動機、目的、手段、所生危害及犯後態度等一切情狀量處如
    主文所示之刑，又被告行為後，刑法第四十一條業於九十年一月十日修正公布，
    同年月十二日生效，舊法規定犯最重本刑三年以下有期徒刑以下之刑之罪，而受
    六個月以下有期徒刑或拘役宣告，因身體、教育、職業、家庭之關係或其他正當
    事由，執行顯有困難者，得易科罰金，修正後刑法第四十一條第一項規定，凡犯
    最重本刑五年以下有期徒刑以下之刑之罪，而受六個月以下有期徒刑或拘役之宣
    告，均得易科罰金，比較新舊法之規定，以修正後之新法有利於行為人，自應依
    刑法第二條第一項前段規定，適用裁判時之新法，併予宣告易科罰金之折算標準
    ，及依妨害兵役治罪條例第二十六條規定，予以宣告褫奪公權一年。
據上論斷，應依刑事訴訟法第三百六十九條第一項前段、第三百六十四條、第二百九
十九條第一項前段、第三百條、妨害兵役治罪條例第六條第五款、第二十六條、刑法
第十一條前段、第二條第一項前段、第四十一條第一項前段、罰金罰鍰提高標準條例
第二條，判決如主文。
本案經檢察官蔡薰慧到庭執行職務。
中      華      民      國      九十一      年    一    月    三十一    日
                              臺灣高等法院刑事第四庭
                                  審判長法  官  蔡  永  昌
                                        法  官  陳  榮  和
                                        法  官  周  煙  平
右正本證明與原本無異。
如不服本判決應於收受送達後十日內向本院提出上訴書狀，其未敘述上訴之理由者並
得於提起上訴後十日內向本院補提理由書（均須按他造當事人之人數附繕本）。
                                        書記官  蕭  麗  珍
中      華      民      國    九十一    年      二      月      一      日
附錄：本案論罪科刑法條全文
妨害兵役治罪條例第六條第五款
意圖避免動員召集或臨時召集，而有左列行為之一者，處六月以上、五年以下有期徒
刑：
五、應受召集，無故逾入營期限二日者。
